臺灣高等法院民事判決　　　　　　　　 93年度重上字第204號
上　訴　人　仲陽建設股份有限公司
法定代理人　丙○○
上　訴　人　戊○○
　　　　　　丁○○
共　　　同
訴訟代理人　黃厚誠律師
複　代理人　何朝棟律師
被　上訴人　乙○○
訴訟代理人　游勝韃律師
上列當事人間給付違約金等事件，上訴人對於中華民國93年3月
12日臺灣臺北地方法院90年度重訴字第1114號第一審判決提起上
訴，經本院於95年12月27日言詞辯論終結，判決如下：
    主      文
原判決關於命上訴人連帶給付超過新臺幣壹仟柒佰伍拾伍萬元及
自民國九十年五月十一日起至清償日止按週年利率百分之五計算
之利息部分，及上開應給付新臺幣壹仟柒佰伍拾伍萬元中之新臺
幣肆佰零伍萬元本息之「連帶」部分，及各該部分假執行之宣告
，暨除確定部分外訴訟費用之裁判均廢棄。
上開廢棄部分，被上訴人在第一審之訴及其假執行之聲請均駁回
。
第一（除確定部分外）、二審訴訟費用由上訴人連帶負擔十分之
九，餘由被上訴人負擔。
    事實及理由
一、上訴人仲陽建設股份有限公司（下稱仲陽公司）之法定代理
    人已由戊○○變更為丙○○，有公司變更登記表影本乙份附
    卷為證（見本院卷(一)第157 頁），依民事訴訟法第170 條、
    第175 條第1 項規定，其聲明承受訴訟，並無不合，應予准
    許，合先敘明。
二、被上訴人起訴主張：兩造於民國（下同）88年3 月16日，就
    坐落臺北市○○區○○段4小段367、373、374、375、376、
    368（應係378之誤）等地號土地（下稱系爭合建土地）之合
    建案及假處分事件等糾紛簽立協議書（下稱系爭協議書），
    上訴人依該協議書第4條及第5條第2項之約定，應將B1棟7樓
    之房屋分配予被上訴人，以抵償被上訴人之投資總額新臺幣
    （下同）1,996萬7,500元，其餘不足部分，於完工時俟該協
    議書第5條第1項之債權受償後，再與上訴人戊○○之5,000
    萬元借款，依比例分配受償。又依該協議書第7條約定，所
    稱「完工日」，係指「提出申請使用執照之日」。上訴人已
    於89年12月15日就上揭土地興建房屋提出使用執照申請（收
    件號碼：089─4585號），於90年1月20日領得臺北市政府工
    務局核發之90使字第32號使用執照，並於90年2月19日完成
    建物所有權保存登記，竟蓄意違約，於該建物所有權第一次
    登記公告之翌日（即90年2月7日），將建物所坐落土地信託
    登記予訴外人黃義彰、徐光派，旋於90年4月12日將該建物
    信託登記予訴外人徐光派。嗣更將原應分配予被上訴人之合
    建房屋B1棟7樓連同建地，一併出售予第三人。上訴人故意
    不履行協議書約定之內容，依協議書第3條之約定，自應連
    帶給付被上訴人1,100萬元之懲罰性違約金。又上訴人原應
    依協議書第4條及第5條第2項之約定，將被上訴人應分得之
    B1棟7樓房地所有權移轉登記予被上訴人，該房屋連同建地
    現既已出售予第三人，無法辦理所有權移轉登記，被上訴人
    自得依兩造（應係被上訴人乙○○與上訴人仲陽公司）於88
    年3月17日所簽訂房屋土地合建契約書第2條之約定，請求上
    訴人給付房屋總價1,350萬元。又該合建案現既已完工並由
    上訴人取得所有權，被上訴人得依系爭協議書第5條之約定
    ，請求上訴人提出87年至89年度之總帳簿、日記帳簿、現金
    帳簿及會計憑證，與被上訴人清算業務帳目。至上訴人所主
    張之抵銷事由，則與事實或法定要件不符。並聲明：(一)上訴
    人等應連帶給付被上訴人1,100萬元，及自起訴狀繕本送達
    之翌日起至清償日止，按週年利率5%計算之利息。(二)上訴人
    戊○○、丁○○應將坐落臺北市○○區○○段4小段367地號
    ，面積2,594平方公尺，所有權應有部分一萬分之二七九之
    土地移轉登記予被上訴人；上訴人仲陽公司應將前開土地上
    （建號第1543號）建物即門牌號碼臺北市○○區○○路460
    巷18弄12號7樓之房屋所有權全部及共同使用部分（建號第
    1542號）之所有權應有部分一萬分之一三二，於辦理建物所
    有權第一次登記後，移轉登記予被上訴人。如不能履行時，
    上訴人應連帶給付被上訴人1,350萬元，及自起訴狀繕本送
    達之翌日起至清償日止，按週年利率5%計算之利息。(三)上訴
    人應連帶將持有之87年至89年度之總帳簿、日記帳簿、現金
    帳簿及會計憑證提出，與被上訴人清算業務帳目。(四)關於第
    一項及第二項備位聲明部分，願供擔保請准宣告假執行。（
    原審判命上訴人應連帶給付被上訴人1,900萬元，及自90年5
    月10日起至清償日止按週年利率5%計算之利息，而駁回被上
    訴人之其餘請求，被上訴人未就其敗訴部分即違約金550萬
    元本息及提出87年至89年度之總帳簿、日記帳簿、現金帳簿
    及會計憑證部分聲明不服，該部分已告確定，不再贅論。上
    訴人就其敗訴之部分不服，提起上訴）。並於本院答辯聲明
    ：上訴駁回。
三、上訴人則以：被上訴人於系爭合建案建造中，捏造不實之事
    由，就坐落臺北市○○區○○段4小段374地號土地，向臺灣
    士林地方法院聲請假處分，妨害系爭合建案之進行，脅迫上
    訴人簽立系爭協議書。上訴人迫於無奈，始同意簽署協議書
    ，並交付600萬元予被上訴人。該協議書係遭被上訴人脅迫
    而簽訂，應屬無效，上訴人得依民法第198條或第148條之規
    定，拒絕履行。被上訴人實際僅出資550萬元，並未如系爭
    協議書第5條第2項所載投資1,996萬7,500元。上訴人於簽訂
    系爭協議書當時，已交付被上訴人600萬元，是被上訴人已
    無任何損失，不得再向上訴人為任何請求。上訴人曾以郵局
    存證信函將房屋銷售情形及辦理產權登記事宜通知被上訴人
    ，被上訴人仍藉詞非難。又上訴人將系爭合建土地及建物信
    託登記予訴外人黃義彰﹑徐光派，係委請其等管理收益或處
    分系爭合建房屋及土地，上訴人並無被上訴人所指之違約行
    為。乃因被上訴人藉故阻撓，致無法完成系爭建物之所有權
    登記，被上訴人自不得主張上訴人違約。又被上訴人事後亦
    違反系爭協議書第3條之約定，對合建案之不動產實施假扣
    押，妨害上訴人權利之行使，上訴人自得請求被上訴人給付
    1,100萬元之違約金，並主張與被上訴人請求之金額抵銷。
    而被上訴人曾向上訴人丁○○借款5,892萬元，嗣後卻拒不
    清償，業經臺灣新竹地方法院91年度促字第9173號支付命令
    確定在案，上訴人亦得就此主張抵銷。縱認上訴人應給付被
    上訴人違約金，原審判命上訴人應給付之違約金亦屬過高，
    應再酌減等語，資為抗辯。並聲明：(一)被上訴人之訴及假執
    行之聲請均駁回。(二)如受不利判決，上訴人願供擔保，請准
    宣告免為假執行。另上訴聲明：(一)原判決不利於上訴人之部
    分廢棄。(二)上開廢棄部分，被上訴人在第一審之訴及假執行
    之聲請均駁回。
四、被上訴人主張兩造於88年3月16日，就系爭合建土地之合建
    案及假處分事件等糾紛簽立系爭協議書，依協議書第4條之
    約定，雙方同意被上訴人繼續參與前開系爭土地之合建案，
    被上訴人於完工後並得分配B1棟7樓之房屋1間，該協議書第
    5條第2項約定，被上訴人投資總額1,996萬7,500元部分，除
    上訴人已於簽訂協議書同時交付600萬元予被上訴人外，其
    餘1,396萬7,500元以前揭B1棟7樓房屋抵償，不足部分，於
    完工時，俟該協議書第5條第1項所列債權受償後，與上訴人
    戊○○之5,000萬元借款，依比例受償。上訴人業於89年12
    月15日就上揭土地興建房屋提出使用執照之申請，於90年1
    月20日領得臺北市政府工務局核發之90使字第32 號使用執
    照，並於90年2月19日完成建物所有權保存登記，復於90年4
    月12日將系爭建物信託登記予訴外人徐光派，另於90年2月7
    日將系爭合建土地信託登記予訴外人黃義彰、徐光派，又依
    被上訴人乙○○及上訴人仲陽公司於88年3月17日簽訂之房
    屋土地合建契約書之約定，應分配予被上訴人之房屋總價為
    1,350萬元，而上訴人已依系爭協議書之約定，交付總計600
    萬元支票予被上訴人等情，業據被上訴人提出與其所述相符
    之88年3月16日系爭協議書（原法院卷(一)第10頁至第16頁）
    、房屋土地合建契約書（下稱系爭合建契約，見原法院卷(一)
    第22頁至第28頁）、申請案件申請作業查詢表（見原法院卷
    (一)第29頁）、臺北市中山地政事務所公告（見原法院卷(一)第
    38頁至第47頁）及土地、建物登記簿謄本（見原法院卷(一)第
    48頁至第57頁）等影本為證，並為上訴人所不爭執，應堪信
    為真實。惟被上訴人主張上訴人故意違約，應賠償被上訴人
    1,100萬元之懲罰性違約金，及上訴人依系爭依協議書第4條
    及第5條第2項之約定，應將上訴人應分得之B1棟7樓房地所
    有權移轉登記予被上訴人，或依兩造約定房屋總價給付
    1,350萬元予被上訴人等語，則為上訴人所否認，並以前詞
    置辯。
五、本院依職權調閱臺灣士林地方法院87年度執全字第762號（
    87年度裁全字第983號）、87年度執全字第816號（87年度裁
    全字第1102號）、88年度裁全聲字第70號、87年度裁全聲字
    第207號、88年度裁全聲字第56號、90年度裁全字第617號卷
    、本院87年度抗字第2443號及87年度抗更(一)第47號卷、最高
    法院87年度臺抗字第571號卷。
六、茲就兩造之爭點分述如下：
  (一)上訴人雖不否認系爭協議書為其親自簽名蓋章，惟以被上訴
    人於系爭合建案建造過程中，刻意捏造不實事由，就坐落臺
    北市○○區○○段第4小段374地號土地，向臺灣士林地方法
    院聲請假處分，致臺北市政府因系爭土地有糾紛而拒絕勘驗
    。被上訴人妨害系爭合建案之進行，並脅迫上訴人簽立系爭
    協議書為辯。經查：
    1.按民法第92條第1 項所謂被脅迫而為意思表示，係指相對
      人或第三人以故意告以危害，致生恐怖所為之意思表示而
      言。且此項脅迫，必以不法之危害為限，如相對人或第三
      人以向有關權責機關為舉發或告發之意思通知表意人，因
      屬合法權利之行使，尚難認為不法之脅迫（最高法院87年
      度國貿上字第3 號判決意旨參照）。又因被脅迫而為意思
      表示者，表意人固得撤銷其意思表示，惟應於脅迫終止後
      一年內為之，為民法第92條第1 項前段及第93條前段所明
      定。
    2.上訴人抗辯被上訴人故意就坐落臺北市○○區○○段第4
      小段374地號土地，向臺灣士林地方法院聲請假處分，妨
      害系爭合建案之進行，進而脅迫上訴人簽立系爭協議書一
      節，雖據提出臺灣士林地方法院87年度裁全字983號民事
      裁定（見原法院院卷(一)第71頁）及臺北市政府工務局建築
      管理處87年10月8日北市工建字第8760609200號函（見原
      法院卷(一)第72頁）等影本為證，並經本院依職權調閱臺灣
      士林地方法院87年度裁全字第983號執行卷宗查證屬實，
      惟查，被上訴人係依民事訴訟法第532條之規定，就上揭
      土地聲請假處分執行，該假處分程序原屬被上訴人於民事
      訴訟保全程序中所為行使權利之正當行為，而非不法之危
      害。況被上訴人尚需為上訴人丁○○提供相當之擔保，始
      得聲請執行該裁定；且如該假處分裁定因自始不當而撤銷
      ，或因民事訴訟法第529條第4項或第530條第3項之規定撤
      銷，依民事訴訟法第533條準用同法第531條第1項之規定
      ，被上訴人猶需對上訴人丁○○負損害賠償責任。應認上
      訴人丁○○之權益已獲相當之保障，縱其權利之行使受有
      相當之限制，亦屬該假處分程序本身性質所使然，難認被
      上訴人有何脅迫行為。又上訴人以被上訴人脅迫其等簽立
      系爭協議書，涉犯刑法第304條強制罪嫌為由，向臺灣士
      林地方法院檢察署提出刑事告訴，亦經該署檢察官於92年
      6月10日以92年度偵字第1024號不起訴處分書為不起訴處
      分確定，有該處分書影本在卷（見原法院卷(二)第398頁至
      第403頁）足憑。再依前述說明，縱認有上訴人所指遭被
      上訴人脅迫情事，亦已逾一年撤銷意思表示除斥期間。上
      訴人就系爭協議書所為之意思表示，於未經撤銷前，仍有
      效存在。況上訴人迄今未能提出其他證據證明確係受被上
      訴人之脅迫而簽具系爭協議書，其前揭所抗辯，無足採憑
      。
  (二)上訴人另抗辯系爭協議書雖記載被上訴人出資1,996 萬7,50
    0元，然被上訴人僅實際出資550萬元，上訴人於簽訂系爭協
    議書之同時，已交付600萬元予被上訴人，被上訴人不得再
    向上訴人為任何請求云云：
    1.按私文書經本人或其代理人簽名、蓋章或按指印或有法院
      或公證人之認證者，推定為真正，民事訴訟法第358條第1
      項定有明文。系爭協議書業經兩造簽名蓋章確認，於協議
      書第5條第2項載明「丙方（即被上訴人）投資之1,996萬
      7,500元，甲、乙方（即上訴人）同意於簽立本協議書時
      連帶給付丙方600萬元，給付方式如附件。其餘1,396萬
      7,500元給付方式，以第4條約定之合建分配之建物抵償，
      不足部分，完工時於右開第一點受償後與戊○○之5,000
      萬元借款，依比例分配之」，此為兩造所不爭執，揆諸上
      開規定，自應推定被上訴人於系爭合建案之投資總額為
      1,996萬7,500元。上訴人未就被上訴人僅出資550萬元之
      抗辯負舉證之責，難予採據。
    2.依證人甲○○於原法院所結證「（問：是否瞭解原告與被
      告投資系爭案場的情形？）瞭解，系爭案場本來是金邑豐
      公司開發，地主由我負責接洽商談，到84年左右，金邑豐
      公司購買土地資金困難，我找上原告，經由原告介紹認識
      戊○○，我們互相協議由原告與戊○○各借金邑豐公司2,
      800萬元作為土地資金購買之用，言明按出資比例將土地
      過戶到他們名下，後來就與地主簽約，他們就出資，乙○
      ○陸續出資大約550萬2,500元，輪到原告（指被上訴人）
      再出資500萬元時，原告財務有困難，就向戊○○借500萬
      ，這筆款項當時列為原告出資，但原告事後沒有還給戊○
      ○，關於原告部分，依照第一期簽約出資1,000萬元左右
      把土地過戶給他，後來原告就沒有再出資過，原告實際上
      只出資550萬2,500元」等語（見原法院卷(一)第236頁），
      被上訴人與上訴人戊○○依約本應各投資系爭合建案
      2,800萬元，被上訴人陸續出資550萬2,500元，嗣因資金
      周轉問題，向上訴人戊○○借款500萬元投入系爭合建案
      ，縱被上訴人事後未返還500萬元借款予上訴人戊○○，
      然被上訴人確已將土地所有權移轉登記予上訴人戊○○，
      以抵第一期出資1,000萬元，自難認被上訴人僅出資550萬
      2,500元。且倘被上訴人僅出資550萬元，衡情上訴人應不
      可能願意於簽立系爭協議書之際（即88年3月16日），交
      付共計600萬元之支票予被上訴人提領兌現。況證人甲○
      ○亦陳稱其於兩造簽立系爭協議書當時並不在場，乃經由
      彭榮宏事後轉述，始得知上訴人因認被上訴人僅出資500
      餘萬元，並由上訴人處取得600萬元，應已無任何權利等
      語（見原法院卷(一)第237頁）。按證人甲○○於兩造簽立
      系爭協議書當時既未在場，而係經由第三人彭榮宏之單方
      轉述，始得知兩造間資金往來情形，且其證詞有上開諸多
      矛盾之處，難僅以證人甲○○前述有瑕疵之證述，遽認被
      上訴人僅出資550萬元。上訴人就所抗辯被上訴人實際僅
      出資550萬元，復未能舉證以實其說，顯難採信，應認被
      上訴人就系爭合建案之出資總額為1,996萬7,500元。
  (三)上訴人復以其曾寄郵局存證信函通知被上訴人系爭案場銷售
    情形並辦理產權登記事宜，且將系爭土地及建物信託登記予
    訴外人黃義彰、徐光派二人，係為委請彼等管理收益或處分
    系爭合建案之房屋土地，非故意違約云云，並提出90年2月8
    日臺南郵局第72號存證信函（見原法院卷(一)第73頁至第74頁
    ）及90年3月22日臺南郵局第293號存證信函（見原法院卷
    (一)第76頁）影本為證，惟查：
    1.依系爭協議書第7條：「本協議書所稱完工日，係指提出
      申請使用執照之日視為完工日（公告完成）」之約定，按
      申請使用執照無須任何「公告程序」，堪認兩造約定之「
      完工日」，應為系爭合建房屋使用執照提出申請之日，始
      符合兩造締約之真意。至該第7條另有「公告完成」等字
      ，顯係立協議當事人贅載。上訴人執該贅載文字，抗辯兩
      造係以「所有權保存登記完成日」為「完工日」，顯無可
      採。
    2.上訴人於89年12月15日已就上揭土地興建房屋提出申請使
      用執照，收件號碼為：089─4585號，於90年1月20日領得
      臺北市政府工務局核發之90使字第32號使用執照，並於90
      年2月19日完成建物所有權保存登記，復於90年4月12日將
      系爭建物信託登記予訴外人徐光派，另於90年2月7日將系
      爭合建土地信託登記予訴外人黃義彰及徐光派等情，已如
      前述，則被上訴人於89年12月15日以後，即得依系爭協議
      書第5條第2項及第7條之約定，請求上訴人將系爭應分配
      予被上訴人之B1棟7樓房地之所有權移轉登記予被上訴人
      。上訴人至遲於辦理該房屋保存登記後，即應將該房屋連
      同所坐落建地之所有權，一併移轉登記予被上訴人。且被
      上訴人於89年12月27日，即以板橋郵局第3470號存證信函
      催告上訴人應依協議，將被上訴人應分得房地之所有權移
      轉登記予被上訴人一情，有該存證信函及回執影本在卷（
      見原法院卷(一)第32頁至第37頁）足憑，然上訴人於原法院
      93年2月5日準備程序時，自承其等於91年間已將應分配予
      被上訴人之B1棟7樓房地即門牌號碼臺北市○○路460巷18
      弄12號7樓之房屋連同土地一併出售予第三人（見原法院
      院卷(二)第406頁），則被上訴人主張上訴人係故意違約，
      將應分配予被上訴人之房屋連同建地出售予第三人等情，
      應堪認定。被上訴人應分得房屋連同建地之所有權，既已
      移轉登記予第三人，被上訴人自得依房屋土地合建契約書
      第2條之約定，請求上訴人給付房屋總價1,350萬元。
    3.按約定之違約金額過高者，法院得減至相當之數額，民法
      第252條定有明文。而「約定之違約金過高者，法院得減
      至相當之數額，民法第252條定有明文。至於是否相當，
      即須依一般客觀事實，社會經濟狀況及當事人所受損害情
      形，以為斟酌之標準。」（最高法院79年臺上字第1915號
      判例意旨參照）。又「違約金之約定是否過高，應依違約
      金係屬於懲罰之性質或屬於損害賠償約定之性質而有不同
      。若屬前者，應依一般客觀事實、社會經濟狀況及當事人
      所受損害情形，以為酌定標準；若為後者，則應依當事人
      實際上所受損失為標準，酌予核減」，亦經最高法院著有
      87年度臺上字第2563號判決可資參照。卷查，系爭協議書
      第3條約定：「丙方（即被上訴人）同意自簽立本協議書
      日起，不得再據任何相同理由，就坐落臺北市○○區○○
      段4小段367、373、374、375、376、378（及將來合併後
      之地號）等地號聲請假處分、假扣押及其他一切足以妨礙
      本件基地上工程進行之情事。如有違反，丙方應給付以
      550萬元之2倍計算之違約金，甲、乙方（即上訴人）如未
      依本協議書約定履行時，亦應給付丙方同額之違約金」（
      見原法院卷(一)第12頁），兩造對此約定內容，均不爭執，
      核其約定之性質，應屬懲罰性違約金。而上訴人係故意違
      約，已如前述，本院即應依一般客觀事實、社會經濟狀況
      及被上訴人所受損害情形，以為酌定本件違約金額之標準
      。又遲延之債務，以支付金錢為標的者，債權人得請求依
      法定利率計算之遲延利息；應付利息之債務，其利率未經
      約定，亦無法律可據者，週年利率為5%，民法第233條第1
      項前段及第203條，分別定有明文。本院經審酌兩造約定
      被上訴人應分得房屋連同建地總價值為1,350萬元，上訴
      人於89年12月15日起（至遲於90年2月19日辦理房屋保存
      登記後），即應將該房屋連同建地之所有權移轉登記予被
      上訴人，時間距今約6年，並審酌現今社會經濟狀況、房
      地市場交易經濟活動程度等情狀，認被上訴人所受損害為
      405萬元（計算方式為：1,350萬元ｘ5%ｘ6年＝405萬元）
      。與兩造約定懲罰性違約金1,100萬元相較，差距懸殊，
      爰予酌減至405萬元。被上訴人逾此範圍之請求，則不應
      准許。而數人負同一債務，除法律另有規定或契約另有訂
      定外，應各平均分擔之。換言之，連帶債務之成立，以法
      律另有規定或契約另有訂定者為限，此觀諸民法第271條
      之規定甚明。本件經對照系爭協議書第3條就違約金：「
      如有違反，丙方應給付以550萬元之2倍計算之違約金，甲
      、乙方如未依本協議書約定履行時，亦應給付丙方同額之
      違約金」及第5條第2項就上訴人應如何返還被上訴人投資
      款項「丙方投資之1,996萬7,500元，甲、乙方同意於簽立
      本協議書時『連帶』給付丙方600萬元」之約定，後者於
      協議書明載「連帶」，前者則付之闕如。被上訴人請求上
      訴人連帶給付懲罰性違約金，尚屬無據，該違約金405萬
      元部分，應命由上訴人共同給付。
  (四)上訴人另以被上訴人違反系爭協議書第3 條之約定，對合建
    案之不動產聲請假扣押，上訴人得請求被上訴人給付1,100
    萬元之懲罰性違約金，又上訴人丁○○對被上訴人有5,892
    萬元債權，業經臺灣新竹地方法院核發91年度促字第9173號
    支付命令確定在案，上訴人得主張抵銷云云，並提出臺灣士
    林地方法院90年度裁全字617 號民事裁定（見原法院卷(一)第
    99頁至第100 頁）及臺灣新竹地方法院91年度促字第9173號
    支付命令暨確定證明書（見原法院卷(一)第307頁、第306頁）
    等影本為證，惟查：
    1.被上訴人曾於90年2 月15日以民事假扣押聲請狀，向臺灣
      士林地方法院聲請就上訴人所有財產於1,350萬元範圍內
      予以假扣押，經該院於90年2月16日以90年度裁全字617號
      民事裁定准許被上訴人以450萬元為上訴人供擔保後，得
      對上訴人之財產於1,350萬元之範圍內為假扣押等情，為
      兩造所不爭執，並經本院調閱臺灣士林地方法院90年度裁
      全字617號執行卷宗核閱無誤，堪信為真。查系爭協議書
      第3條係約定：「丙方（即被上訴人）同意自簽立本協議
      書日起，不得再據任何相同理由，就坐落臺北市○○區○
      ○段4小段367、373、374、375、376、378（及將來合併
      後之地號）等地號聲請假處分、假扣押及其他一切足以妨
      礙本件基地上工程進行之情事，如有違反，丙方應給付以
      550萬元之2倍計算之違約金」，已如前述，而被上訴人係
      以上訴人違反系爭協議書約定，擅自將應分配予被上訴人
      之房地出售為理由，為上揭假扣押之聲請，有民事假扣押
      聲請狀附於上揭執行卷足憑。是被上訴人顯非以相同理由
      ，就系爭合建土地聲請假扣押，自無違反系爭協議書約定
      之情事。
    2.被上訴人於90年5月30日起即以新竹市○區○○街218號20
      號2樓為住所，而臺灣新竹地方法院91年度促字第9173 號
      支付命令係按新竹市○○○街72巷25弄12號6樓之3為送達
      ，有該支付命令（見原法院卷(一)第307頁）及戶籍遷徙通
      知書影本在卷（見原法院卷(二)第427頁）足憑。上揭支付
      命令因送達不合法，並未確定，上訴人執以對被上訴人主
      張抵銷，自無足取。
七、綜上所述，上訴人應連帶給付、共同給付被上訴人之金額，
    各為1,350萬元及405萬元，暨均自起訴狀繕本送達之翌日（
    即90年5月11日，見原法院卷(一)第61頁、第62頁）起至清償
    日止，按週年利率5%計算之利息。被上訴人於該範圍內之請
    求為有理由，應予准許；被上訴人其餘超過上開範圍之請求
    ，則為無理由，不應准許。原審就上開上訴人應連帶給付、
    共同給付部分，為被上訴人勝訴之判決，並依兩造之聲請，
    分別酌定相當金額宣告准為假執行及免為假執行，於法並無
    違誤，上訴論旨指摘原判決關於不利於上訴人部分為不當，
    核無理由，應予駁回。至關於超過1,755萬元及自90年5月11
    日起至清償日止依法定利率計算之遲延利息不應准許部分，
    原審未察，遽為上訴人敗訴之判決，尚有違誤，上訴論旨指
    摘原判決關於此部分為不當，自屬有理由，應由本院將此部
    分廢棄，改判如主文第二項所示。
八、因本案事證明確，兩造其餘主張陳述及所提之證據，經本院
    審酌後，與判決之論斷不生影響，爰不逐一論駁。
據上論結，本件上訴為一部有理由，一部無理由，爰依民事訴訟
法第450 條、第449 條第1 項、第79條、第85條第2 項，判決如
主文。
中　　華　　民　　國　　96　　年　　1　　 月　　10　　日
　　　　　　      　民事第十二庭
                        審判長法　官  張宗權
　　　　　　　　　　　        法　官  蕭艿菁
　　　　　　　　　　　        法　官  王麗莉
正本係照原本作成。
被上訴人不得上訴。
上訴人如不服本判決，應於收受送達後20日內向本院提出上訴書
狀，其未表明上訴理由者，應於提出上訴後20日內向本院補提理
由書狀（均須按他造當事人之人數附繕本）上訴時應提出委任律
師或具有律師資格之人之委任狀；委任有律師資格者，另應附具
律師資格證書及釋明委任人與受任人有民事訴訟法第466條之1第
1項但書或第2項（詳附註）所定關係之釋明文書影本。
中　　華　　民　　國　　96　　年　　1 　　月　　10　　日
　　　　　　　　　　　　　　　書記官  明祖星
附註：
民事訴訟法第466條之1（第1項、第2項）：
對於第二審判決上訴，上訴人應委任律師為訴訟代理人。但上訴
人或其他法定代理人具有律師資格者，不在此限。
上訴人之配偶、三親等內之血親、二親等內之姻親，或上訴人為
法人、中央或地方機關時，其所屬專任人員具有律師資格並經法
院認為適當者，亦得為第三審訴訟代理人。
